臺灣高等法院民事判決
111年度上簡易字第3號
上  訴  人  
即被上訴人  陳建霖  

被上訴人即  
上訴人      林錕賢  

訴訟代理人  林秀芬  

上列當事人間請求侵權行為損害賠償事件，兩造對於中華民國11
0年9月3日臺灣新北地方法院110年度交附民字第26號第一審刑事
附帶民事訴訟判決各自提起上訴，經本院刑事庭裁定移送前來（
110年度交附民上字第11號），本院於111年8月10日言詞辯論終
結，判決如下：
    主      文
兩造上訴均駁回。
第二審訴訟費用由兩造各自負擔。
    事實及理由
一、按關於財產權之訴訟，其標的金額在新臺幣（下同）50萬元
    以下者，適用民事簡易程序，民事訴訟法第427條第1項定有
    明文。查上訴人即被上訴人陳建霖（下稱陳建霖）係於臺灣
    新北地方法院（下稱新北地院）110年度交易字第47號刑事
    訴訟程序（下稱本件刑事案件）提起刑事附帶民事訴訟，經
    新北地院作成原判決，嗣上訴人就原判決提起上訴後，本院
    刑事庭依刑事訴訟法第504條第1項前段規定裁定移送本院民
    事庭，是本件應適用簡易程序之第二審程序為審判，先予敘
    明。
二、陳建霖主張：被上訴人即上訴人林錕賢（下稱林錕賢）於民
    國107年12月30日13時45分許，騎駛車號000-000號機車，沿
    新北市○○區○○路0段由新莊往五股方向行駛，行經該路段000
    號前時，本應注意汽車行駛時，駕駛人應注意兩車並行之間
    隔，並隨時採取必要之安全措施，衡諸當時情形：天候陰、
    日間自然光線、路面乾燥無缺陷，並無不能注意之情事，同
    向後方適有伊騎駛車號000-000號機車擬自右側超車而並行
    在林錕賢騎駛機車之右後方，林錕賢竟疏於注意而未保持適
    當並行之間隔，貿然向右偏駛，致其機車之右後車身擦撞伊
    機車之左前車身，伊因而人車倒地，並受有右手肘、右膝及
    右腳踝擦挫傷暨雙側膝部、雙側踝部及右胸鈍挫傷之傷害（
    下稱系爭傷害）。伊因系爭傷害受有支出醫療費用20萬元及
    精神慰撫金4萬元之損害，除原審判命給付之3萬0,614元本
    息外，爰依侵權行為法律關係請求林錕賢再給付伊20萬9,38
    6元，並加計法定遲延利息等語（未繫屬本院部分，不予另
    贅）。
三、林錕賢則以：本件並無案發當時影像可供調閱，兩造機車於
    警方到場時已經移動，是本件並無積極證據證明伊就本件車
    禍有何過失，且本件係陳建霖自後方追撞伊，陳建霖之主張
    與事實不符。縱認伊就本件車禍有過失而應負賠償之責，除
    醫療費用614元部分外，陳建霖其餘請求均屬無據，又伊有
    中度思覺失調，經濟本屬弱勢，繳納刑事判決罰金3萬元後
    ，已無何存款，陳建霖請求之慰撫金額過高。再陳建霖於本
    件車禍與有過失，應適用過失相抵法責，減輕伊之賠償金額
    等語，資為抗辯。
四、原審為陳建霖一部勝訴、一部敗訴之判決，即判命林錕賢應
    給付陳建霖3萬0,614元本息，駁回陳建霖其餘之訴，陳建霖
    就其敗訴部分不服提起一部上訴（原判決以不合法為由，駁
    回陳建霖請求林錕賢賠償機車修理費用1萬元部分，未據陳
    建霖聲明不服，已告確定，見本院交附民上字卷第15頁），
    上訴聲明：
　㈠原判決不利陳建霖部分廢棄。
　㈡上開廢棄部分，林錕賢應給付陳建霖20萬9,386元，及自109
    年12月25日起至清償日止，按5%計算之利息。
　　林錕賢答辯聲明：上訴駁回。並就其敗訴部分提起上訴，上
    訴聲明：
　㈠原判決不利林錕賢部分廢棄。　
　㈡上開廢棄部分，陳建霖在第一審之訴駁回。
　　陳建霖則答辯聲明：上訴駁回。
五、陳建霖主張林錕賢於前揭二、所述時地，因疏於注意而未保
    持適當並行之間隔，貿然向右偏駛，所騎駛機車之右後車身
    擦撞其機車之左前車身，致其人車倒地而受有系爭傷害，而
    依當時天候陰、日間自然光線、路面乾燥無缺陷，並無不能
    注意之情事，林錕賢自有過失等語，業據本院調閱本院刑事
    庭110年度交上易字第290號全部卷宗（含偵查卷，下稱本件
    刑事案件）無訛，並經陳建霖引用本件刑事案件認定之事實
    而為主張（見原審交附民卷第75頁），又林錕賢因上開過失
    行為，經原法院刑事庭論以過失傷害罪，處拘役30日，如易
    科罰金，以1,000元折算1日，上訴後復經本院刑事庭以上訴
    無理由駁回其上訴確定，有本件刑事案件一、二審判決可稽
    （見本院卷第7-19頁），堪認可採。林錕賢雖辯稱本件是陳
    建霖自後追撞，陳建霖亦有過失云云，惟查：
　㈠依陳建霖於警、偵訊之陳述，本件事發時其騎車在林錕賢機
    車後方，因林錕賢騎車速度慢，遂想超越，進而從後方直行
    經過林錕賢機車右側，而與林錕賢機車並行時，林錕賢機車
    向其靠近，兩車因而發生擦撞（見本件刑事案件他字卷第37
    、51頁，偵字卷第15、16頁）。
　㈡林錕賢則於偵訊時稱其當初應該是在陳建霖前面，其車之右
    後方被撞到，其一往右馬上就碰撞等語，於原法院刑事庭則
    稱其當時覺得陳建霖車速比其快，其想要騎到旁邊去休息等
    語（見本件刑事案件他字卷第52、57頁，交易字卷第122頁
    ）。
　㈢復依道路交通事故調查報告表㈡之記載（見本件刑事案件他字
    卷第33頁），車輛擦撞部位為林錕賢機車右側車身與陳建霖
    機車左側車身，綜合兩造前揭所述，陳建霖欲加速超越林錕
    賢，而林錕賢一往右騎即發生其右後車身與陳建霖左前車身
    擦撞之事故，可推知本件車禍發生時，因陳建霖機車擬自林
    錕賢右側超車而並行在林錕賢機車之右後方，兩車車身已有
    部分重疊並行，此際，林錕賢未注意右側略後方有陳建霖機
    車並行，於尚未確保與右側車輛有足夠安全間隔之情下，仍
    往右偏駛肇致本件車禍，自有過失，堪予認定。林錕賢辯稱
    係陳建霖自後追撞，亦有過失云云，與事實不符，且未舉證
    以實其說，則非可採。
　㈣綜上，林錕賢應就本件車禍及陳建霖所受系爭傷害，負全部
    過失責任，已可認定，陳建霖主張林錕賢應負賠償責任等語
    ，要屬可採。
六、按因故意或過失，不法侵害他人之權利者，負損害賠償責任
    。汽車、機車或其他非依軌道行駛之動力車輛，在使用中加
    損害於他人者，駕駛人應賠償因此所生之損害，民法第184
    條第1項前段、第191條之2前段分別定有明文。次按不法侵
    害他人之身體或健康者，對於被害人因此喪失或減少勞動能
    力或增加生活上之需要時，應負損害賠償責任。不法侵害他
    人之身體、健康、名譽、自由、信用、隱私、貞操，或不法
    侵害其他人格法益而情節重大者，被害人雖非財產上之損害
    ，亦得請求賠償相當之金額，民法第193條第1項、第195條
    第1項前段分別定有明文。且損害賠償，除法律另有規定或
    契約另有訂定外，在於填補債權人所受之損害及所失之利益
    ，民法第216條固定有明文；惟無論所受損害抑所失利益，
    被害人賠償損害之請求權，以受有實際上之損害為成立要件
    ，故衡量賠償之標準，首應調查被害人實際上之損害額，始
    能定其數額之多寡（最高法院97年度台上字第1316號判決意
    旨參照）。本件林錕賢因前述過失侵權行為致陳建霖受有系
    爭傷害，兩者間應認具有相當因果關係，陳建霖自得請求林
    錕賢就系爭傷害所生之損害負賠償責任。惟依上開說明，陳
    建霖仍應就其請求林錕賢賠償之各項目、金額確為系爭傷害
    所增加之必要生活支出及非財產上之損害負舉證責任。茲就
    陳建霖請求之各項賠償金額應否准許，分述如下：
　㈠陳建霖主張其支出醫藥費用20萬元部分：　
　⒈陳建霖主張其因本件事故支出醫療費用614元部分，業據提出
    一安健保藥局電子發票證明聯、天主教輔仁大學附設醫院（
    下稱輔大醫院）急診醫療費用收據、門診醫療費用收據為憑
    （見原審交附民卷第37-41頁），且為林錕賢所不爭執（見
    同上卷第83頁），自應准許。
　⒉至於陳建霖其餘請求之醫療費用19萬9,386元（計算式：20萬
    元－614元＝19萬9,386元）部分，固據提出輔大醫院門診醫療
    費用收據、衛生福利部臺北醫院（下稱臺北醫院）醫療費用
    收據為證（見原審交附民卷第43-67頁），惟依上開收據所
    載，林錕賢於輔大醫院就醫科別包含骨科、神經外科，顯與
    其所受系爭傷害為擦、挫傷有別，難認與本件車禍有關。又
    其於108年1月11日前往臺北醫院急診，而開始於該院外科、
    神經外科就診，另自同日於該院中醫部就診部分，依該院之
    108年8月30日診斷證明書記載，陳建霖於同年1月1日由救護
    車送入急診外科就診，經診斷受有「右側踝部擦挫傷併皮膚
    壞死、左側手部擦傷」之傷害，與其於本件107年12月30日
    事發送後醫診斷受有之系爭傷害不同，且陳建霖於108年9月
    5日在本件刑事案件所提出之刑事補充告訴理由狀中亦未記
    載上開傷害（見本件刑事案件偵字卷第9、5-7頁），又已事
    隔2日，不能排除陳建霖因發生其他情事致生新傷之可能，
    則其再次經救護車送至臺北醫院急診後開始之治療行為，殊
    難認與本件車禍所致之系爭傷害有所關聯，陳建霖就此亦未
    再行舉證以實其說（見本院卷第42頁），是揆諸前揭說明，
    陳建霖請求林錕賢賠償此部分醫療費用，即屬無據，不應准
    許。
　㈡精神慰撫金部分：
    按慰藉金之賠償須以人格權遭遇侵害，使精神上受有痛苦為
    必要，其核給之標準固與財產上損害之計算不同，然非不可
    斟酌雙方身分資力與加害程度，及其他各種情形核定相當之
    數額（最高法院51年台上字第223號判例意旨參照）。本件
    陳建霖因林錕賢前述過失行為，受有右手肘、右膝及右腳踝
    擦挫傷暨雙側膝部、雙側踝部及右胸鈍挫傷之系爭傷害，對
    其身體、精神自可認受有相當之痛苦，陳建霖向林錕賢請求
    賠償精神慰撫金，自屬有據。茲審酌陳建霖未婚、名下無財
    產，108年度至109年度僅有1筆所得資料；林錕賢未婚，108
    年度至109年度並無所得資料，名下有1輛14年汽車之財產資
    料等情，有原法院依職權調取兩造之個人戶籍資料及稅務電
    子閘門財產所得調件明細表可考（見原審交附民卷第117、1
    21-123、127、131-134頁）。本院綜合上述一切情狀，認陳
    建霖請求精神上損害賠償以3萬元為適當，逾此部分之請求
    ，為無理由，另林錕賢辯稱其於經濟上係屬弱勢，此部分慰
    撫金過高云云，亦非可採。
　㈢綜上，陳建霖得請求金額共計3萬0,614元（計算式：614元＋3
    萬元＝3萬0,614元）。　
七、按損害之發生或擴大，被害人與有過失者，法院得減輕賠償
    金額，或免除之，民法第217條第1項固有明文。次按汽車行
    駛時，駕駛人應注意車前狀況及兩車並行之間隔，並隨時採
    取必要之安全措施，道路交通安全規則第94條第3項前段定
    有明文。惟本件車禍發生經過為林錕賢疏於注意陳建霖騎駛
    機車擬自右側超車而並行在其機車右後方，未保持適當並行
    之間隔，貿然向右偏駛，致其機車之右後車身擦撞陳建霖機
    車之左前車身。因林錕賢機車向右偏駛時，陳建霖機車已經
    並行行駛在林錕賢機車右後方，顯難期待陳建霖能夠閃躲林
    錕賢機車。基上，陳建霖於事發當時，並無違反前開道路交
    通安全規則所規定注意義務之過失，林錕賢自無從依上開過
    失相抵規定，減輕其賠償責任。
八、從而，陳建霖依侵權行為法律關係，請求林錕賢除原審已判
    命給付之3萬0,614元，及自109年12月26日起至清償日止，
    按年息5%計算之利息外，再給付其20萬9,386元，及自109年
    12月25日起至清償日止，按年息5%計算之利息，為無理由，
    應予駁回。是則，原審就上開不應准許部分，駁回陳建霖之
    請求（即駁回20萬9,386元本息），及就上開應准許部分（
    即判命林錕賢應給付3萬0,614元本息），為林錕賢敗訴之判
    決，並依職權為准、免假執行之諭知，均無不合（未繫屬本
    院部分，不予贅述）。陳建霖、林錕賢就其敗訴部分分別上
    訴，均指摘原判決不利己之部分不當，求予廢棄改判，為無
    理由，兩造之上訴均應駁回。再本件事證已臻明確，兩造其
    餘之攻擊或防禦方法及所用之證據，經本院斟酌後，認為均
    不足以影響本判決之結果，爰不逐一論列，附此敘明。
九、據上論結，本件兩造上訴均為無理由，爰判決如主文。
中　　華　　民　　國　　111 　年　　8 　　月　　31　　日
                  民事第二十二庭
                      審判長法  官  張靜女
                            法  官  朱漢寶
                            法  官  范明達
正本係照原本作成。
不得上訴。
中　　華　　民　　國　　111 　年　　8 　　月　　31　　日
  　　　　　　　　　　　　　書記官  余姿慧